【裁判字號】    97,訴,12
【裁判日期】    970612
【裁判案由】    販賣毒品
【裁判全文】
臺灣臺東地方法院刑事判決                97年度訴字第12號
公  訴  人  臺灣臺東地方法院檢察署檢察官
被      告  甲○○
選任辯護人  陳信伍律師
上列被告因販賣毒品案件，經檢察官提起公訴 (96年度偵字第18
04號)，本院判決如下：
    主  文
甲○○共同連續販賣第二級毒品，處有期徒刑玖年，未扣案共同
販賣第二級毒品所得新臺幣陸拾肆萬元與黃永志連帶沒收，如全
部或一部不能沒收時，以其與黃永志之財產連帶抵償之。
    犯罪事實
一、甲○○(綽號阿起古，客家語「阿弟」之意)明知甲基安非他
    命(起訴書誤載為安非他命，以下均更正為甲基安非他命)係
    經公告列為毒品危害防制條例第2條第2項第2款之第二級毒
    品，不得持有、販賣，竟為獲取利益，與黃永志 (經臺灣高
    等法院花蓮分院以96年度上訴字第353號判處有期徒刑9年)
    共同基於販賣第二級毒品甲基安非他命以牟利之概括犯意聯
    絡，以其持用門號0000000000號行動電話為聯絡工具，與丙
    ○○所有門號0000000000號行動電話聯絡毒品交易事宜，於
    民國95年4月至5月底間某日，由黃永志駕駛自小客車搭載甲
    ○○至丙○○位在臺東縣臺東市○○街167號住處，以1兩新
    臺幣 (下同)8 萬元之價格，販賣3兩之甲基安非他命予丙○
    ○；又於同時段間另日，由黃永志駕駛自小客車搭載甲○○
    ，與丙○○相約在臺東縣臺東市東錦飯店見面，以1兩8萬元
    之價格，販賣5兩之安非他命予丙○○，販賣毒品所得合計
    64萬元。嗣丙○○因販賣第二級毒品甲基安非他命案件為警
    查獲，丙○○於檢察官偵訊時坦承犯行 (另經本院判處有期
    徒刑9年確定)，並供出毒品來源係向甲○○及黃永志所購買
    ，願意配合警方查緝，始循線查知上情。
二、案經臺灣臺東地方法院檢察署檢察官自動檢舉偵查起訴。
    理  由
一、程序方面(證據能力部分)：
(一)本案被告吳恆禛所為不利於己之陳述，並無出於強暴、脅迫
    、利誘、詐欺、疲勞訊問、違法羈押或其他不正之方法，亦
    非違反法定障礙事由經過期間不得訊問或告知義務之規定而
    為，依刑事訴訟法第156條第1項、第158條之2規定，應認其
    有證據能力。
(二)共犯黃永志於警詢中所為之指述，為被告以外之人於審判外
    之言詞陳述，為傳聞證據，被告甲○○及其辯護人就該證據
    之證據能力提出爭執(見本院卷第37頁)，復查無得例外取得
    證據能力之法律依據，應認無證據能力，不得採為認定被告
    有罪之證據資料。
(三)按通訊監察錄音之譯文，僅屬依據監聽錄音結果予以翻譯之
    文字，固具文書證據之外觀，但實際上仍應認監聽所得之錄
    音帶或光碟，始屬調查犯罪所得之證物；刑事訴訟法第165
    條之1第2項所稱之證物，如其蒐證程序合法，並經合法調查
    ，自具證據能力。因此檢察官如提出通訊監察錄音之譯文為
    其證據方法，實乃以其監聽所得之錄音帶或光碟，為調查犯
    罪所得之證物，法院本應依刑事訴訟法第165條之1所列之方
    法調查，以判斷該錄音帶或光碟是否與通訊監察錄音之譯文
    相符。而監聽錄音製作之譯文，雖通常為偵查犯罪機關單方
    面製作，然若被告或訴訟關係人對其真實性並無爭執，經法
    院於審判期日提示譯文供當事人辨認、表示意見並為辯論者
    ，程序自屬適法(最高法院95年度臺上字第295號、94年度臺
    上字第4665號判決意旨參照)。又本案偵查中即96年7月11日
    修正公佈，並自同年12月11日施行前之通訊保障及監察法第
    5條規定「有事實足認被告或犯罪嫌疑人有下列各款罪嫌之
    一，並危害國家安全或社會秩序情節重大，而有相當理由可
    信其通訊內容與本案有關，且不能或難以其他方法蒐集或調
    查證據者，得發通訊監察書。(一)最輕本刑為3年以上有期徒
    刑之罪……。前項通訊監察書，偵查中由檢察官依司法警察
    機關聲請或依職權核發，審判中由法官依職權核發」。本案
    被告所涉犯毒品危害防制條例第4條第2項之販賣第二級毒品
    罪，其法定刑係7年以上有期徒刑或無期徒刑之罪，係屬上
    開最輕本刑為3年以上有期徒刑之罪，屬得核發通訊監察書
    之範圍，且警察機關執行本案之通訊監察，係依據臺灣臺東
    地方法院檢察署檢察官以不能或難以其他方法蒐集或調查證
    據，有監察其相關通訊之必要所核發之通訊監察書，此有臺
    灣臺東地方法院檢察署95年東檢國宇監字第000045號、96年
    度東檢國宇監 (續)字第000007號通訊監察書及附表2份在卷
    可憑，本案對於被告或其他相關人等所使用之電話實施通訊
    監察，自屬合法。是執行監聽機關對被告使用之電話實施通
    訊監察之結果，就上開電話中之通話內容，轉譯為卷附通訊
    監察譯文表，被告及其辯護人於本院準備程序及審理中均不
    爭執上開譯文內容之真實性，且經本院依法踐行提示上開監
    聽譯文之調查證據程序，本案卷附上開通訊監察譯文表及通
    訊監察錄音光碟片、錄音帶，自均有證據能力。
(四)次按被告以外之人 (包括證人、鑑定人、告訴人、被害人及
    共同被告等)於審判外之陳述雖不符刑事訴訟法第159條之1
    至之4等4條之規定，而經當事人於審判程序同意作為證據，
    法院審酌該言詞陳述或書面陳述作成時之情況，認為適當者
    ，亦得為證據；當事人、代理人或辯護人於法院調查證據時
    ，知有刑事訴訟法第159條第1項不得為證據之情形，而未於
    言詞辯論終結前聲明異議者，視為有前項之同意，刑事訴訟
    法第159條之5定有明文。查共犯黃永志於偵查中所為之陳述
    ，雖係被告以外之人於審判外之言詞陳述，惟被告及其辯護
    人於本院準備程序及審理中均不爭執，且未於言詞辯論終結
    前聲明異議，依上開規定，視為於審判程序同意作為證據，
    本院審認上開筆錄作成時之情況，並無違法取證或不適當情
    事，依刑事訴訟法第159條之5第2項之規定，自有證據能力
    。又被告以外之人於審判外向法官所為之陳述，得為證據，
    同法第159條之1第1項亦有明文，證人丙○○前於本院96年
    度訴字第175號黃永志違反毒品危害防制條例案件審理中向
    法官所為之陳述，自有證據能力。
(五)至卷附員警職務報告書，被告及其辯護人固爭執其證據能力
    ，但本院並未將該職務報告書採為本案犯罪事實之證據，故
    就其證據能力之有無，本院認無加以論斷之必要，併此說明
    。
二、認定犯罪事實所憑之證據及理由：
    訊之被告甲○○矢口否認有於上揭時、地與黃永志共同販賣
    第二級毒品甲基安非他命之犯行，辯稱：黃永志是伊同鄉，
    95年中旬及中秋節前後，丙○○曾至高雄縣美濃鎮找黃永志
    ，黃永志有找伊一起吃飯，是黃永志介紹伊認識吳恆禛，伊
    沒有丙○○的電話，都是透過黃永志聯絡，伊曾託丙○○幫
    忙找牛樟菇，有與黃永志到臺東向丙○○拿牛樟菇1、2次，
    但未販賣甲基安非他命給丙○○。伊忘記是否有使用過門號
    0000000000號、0000000000號行動電話云云。經查：
(一)按證人之陳述有部分前後不符或相互間有所歧異時，或因記
    憶淡忘、或事後迴護被告、或因其他事由所致，究竟何者為
    可採，法院仍得本其自由心證予以斟酌，非謂一有不符或矛
    盾，即應認其全部均為不可採信；尤其關於行為動機、手段
    及結果等之細節方面，證人之證言，有時亦有予以渲染之可
    能；然其基本事實之陳述，若果與真實性無礙時，則仍非不
    得予以採信 (最高法院74年臺上字第1599號判例暨90年度臺
    上字第6078號判決意旨參照)；因之，證人供述之證據，前
    後縱有差異，事實審法院依憑證人前後之供述證據，斟酌其
    他證據，本於經驗法則與論理法則，取其認為真實之一部，
    作為論罪之證據，自屬合法 (最高法院90年度臺上字第6943
    號判決要旨參照)。而非法販賣毒品之交易型態，因交易時
    間短暫，未必有第三者知悉其情事，且茍非警方事先獲知情
    報，甚難於交易現場當場查獲。法院固不應僅憑購買者片面
    之指證，據以認定被告之非法販賣毒品之犯行，然購買者之
    證述在證據法則上既屬人證之一種，與被告之自白不得作為
    認定事實唯一證據之情形不同，如購買者之證述並無矛盾或
    瑕疵，亦未違背經驗法則與論理法則時，自不應僅因無法查
    得其他直接佐證，即對購買毒品者所為對販毒者不利之指證
    ，全然捨棄不採 (最高法院93年度臺上字第5742號判決意旨
    參照)。
(二)本案係丙○○因販賣甲基安非他命案件為警查獲，經其同意
    配合警方追查毒品來源，證人丙○○於於另案偵訊時供稱 (
    臺灣臺東地方法院檢察署95年度偵字第2972號丙○○違反毒
    品危害防制條例案件)：伊上線固定3天或一個星期會打電話
    與伊聯絡，從高雄來臺東每次都是2個人，‧‧‧一個叫阿
    志、一個叫阿KI固 (客語音譯，即後述之阿起古)。95年8月
    底時因有風聲，伊就沒有甲基安非他命了，伊跟上線講風聲
    緊，但他們還是會固定打電話給伊，伊被關 (即95年12月13
    日)前4天他們有打電話給伊，跟伊說換號碼，電話是000000
    0000號，號碼是阿起古給伊的，還有一支電話是0000000000
    號，是舊的等語 (見臺灣臺東地方法院檢察署95年度他字第
    365號卷第5頁、第10頁、第13頁至第14頁，以下稱他字卷)
    ；於黃永志違反毒品危害防制條例案件 (臺灣臺東地方法院
    檢察署96年度偵字第391號)偵訊時以證人身分證稱：伊向黃
    永志買甲基安非他命2次，第1次買2兩，第2次是1兩或3兩伊
    忘記了，每兩10萬元，時間是在95年2月至5月間，伊後來回
    想才記得。伊一開始是向黃永志購買，後來黃永志介紹阿起
    古給伊認識，伊才向阿起古購買，而且黃永志會跟阿起古一
    起來臺東，都是黃永志開阿起古的車，黃永志和阿起古來臺
    東賣給伊2次，這2次是伊跟他們最後買的2次，之前都是伊
    到高雄拿，時間拉很長，伊不太記得了，但伊記得時間沒有
    95年10月那麼後面，95年10月時伊已經沒有再做了，時間應
    該是95年7、8月間。第1次是賣給伊3兩、第2次是賣給伊5兩
    ，2次價格都是1兩8萬元等語(見他字卷第173頁)；於黃永志
    違反毒品危害防制條例案件本院審理時證稱：伊從95年3、4
    月開始向黃永志及被告購買毒品，他們來臺東賣給伊2次是
    在95年4月及6月，是黃永志開車，阿起古交東西給伊，約在
    臺東市○○路路邊碰面，然後伊帶他們到伊臺東市○○街16
    7號家中再進行交易。2次交易的數量有時候3兩，交易的數
    量伊忘記了。95年10月及11月間黃永志跟阿起古沒有賣伊毒
    品等語(見本院卷第50頁至第59頁)；於本院審理時證稱：伊
    認識在庭被告甲○○，甲○○綽號叫「阿起古」，是95年間
    經過黃永志介紹認識的，黃永志與被告都稱呼伊「鬥陣仔」
    (臺語)，伊很少稱呼他們，但他們兩個伊都有稱呼「董仔」
    (臺語)。伊有向被告買過甲基安非他命，是黃永志介紹的，
    剛開始伊是去高雄縣美濃鎮的鐵皮屋向黃永志買甲基安非他
    命，該地點是黃永志帶伊去的，偵查中伊有帶警察去勘查過
    ，當時都是黃永志向伊收錢和拿毒品給伊，黃永志帶伊去鐵
    皮屋2、3次後才認識被告，後來被告與黃永志有來臺東賣甲
    基安非他命給伊2次，時間大約95年4月、6月間，時間伊不
    大記得，但伊記得是在端午節之前，伊在偵查中所述第1次
    數量3兩、第2次數量5兩，2次價格都是1兩8萬元沒有錯，伊
    記得那時候都是黃永志開車到臺東，第1次約在臺東市○○
    路，伊再開車帶他們到伊位於臺東市○○街的住處，伊與被
    告坐在客廳，毒品是黃永志下車去拿進來，錢是被告收的，
    第2次是在臺東市東錦飯店房間裡面，毒品是黃永志拿上來
    的，錢是誰收的伊不太記得。第1次20幾萬元是伊向別人借
    的，到現在都還沒有還，當時伊有在販賣毒品，但交易數量
    大一點時，伊也會向別人借錢，第1次因為伊母親在醫院做
    化療，所以才帶他們到伊住處。被告所使用門號0000000000
    號行動電話是我們交易時在使用的，是舊的門號，00000000
    00號門號是後來我們沒有在交易，彼此打電話聯絡而已等語
    (見本院卷第109頁至第116頁)。又共犯黃永志於偵訊中亦供
    稱：伊有載阿起古到臺東跟「鬥陣的」(即丙○○)交易毒品
    甲基安非他命2、3次，第1次時間約在95年10月、第2次在95
    年11月初，2次而已，阿起古會拿一點錢給伊。阿起古的名
    字叫甲○○，伊有向他借過支票，所以知道他的名字，伊沒
    有阿起古目前的電話，但他以前有0930及0938開頭的電話等
    語(見他字卷第146頁背面至第147頁)明確。證人丙○○與被
    告間並無怨隙，此觀諸被告於偵訊及本院審理中均未供述其
    2人間有何積怨自明，丙○○應不致甘冒偽證罪責而嫁禍被
    告致虛偽陳述其毒品來源之必要，且其前後所證，大致相符
    ，堪信其上開所述應非虛言。又被告雖辯稱伊與黃永志間有
    金錢糾紛，黃永志欠伊約5萬元，每次催討黃永志都說不會
    欠伊錢，搞的大家不太舒服云云(見本院96年度聲羈字第154
    號卷第10頁)，然此部分縱信屬實，尚非深仇大恨，且黃永
    志於偵訊時供承開車載被告至臺東販賣甲基安非他命予丙○
    ○，並未規避其參與販賣毒品之情節，衡情當無胡亂指摘構
    陷被告販賣第二級毒品之重罪並陷自己於不利地位之理，黃
    永志上開供述內容，堪認應非虛撰。
(三)而綜觀證人丙○○、黃永志上開證述內容，均已明確指證被
    告甲○○即其2人所稱之「阿起古」其人。被告雖辯稱伊已
    忘記是否曾經使用0000000000號、0000000000號門號行動電
    話云云，惟證人丙○○上開證述被告與其聯絡使用之行動電
    話門號為0000000000號、0000000000號一節，已經檢察官於
    95年12月15日偵訊時當庭檢視證人丙○○所有0000000000號
    行動電話內儲存之被告行動電話門號確認無訛 (上開號碼使
    用者均為「阿起古」)，此有丙○○所有上開行動電話通訊
    錄內容翻拍照片2張在卷可參(見他字卷第2頁)，且檢察官依
    據丙○○提供之上開被告行動電話門號實施通訊監察，依卷
    附0000000000號行動電話之通訊監察譯文顯示，0000000000
    號行動電話於95年12月22日下午6時43分48秒、同日下午6時
    49分12秒譯文內容，均有提及因小孩有點發燒，要去義大等
    語(見臺灣臺東地方法院檢察署96年度監報字第00162號卷第
    27頁、第28頁)，而被告之子吳泳龍確有於95年12月22日下
    午3時至晚間8時間前往財團法人義大醫院就診，亦有該院95
    年12月22日急診1500至2000就診個案 (外科病患及發燒個案
    )明細表 (見他字卷第31頁)、被告之全戶戶籍資料查詢結果
    1紙 (見他字卷第37頁)附卷足憑，與上開通訊監察譯文時間
    、內容均相符；又0000000000號使用者與不知姓名年籍者所
    使用0000000000號行動電話，於96年1月10日下午5時16分55
    秒起通訊監察譯文載有：「B(即0000000000號門號使用者)
    ：喂。A(即0000000000門號使用者)：阿起古喔，講臺語啦
    ‧‧‧」(見臺灣臺東地方法院檢察署96卷年度監報字第001
    62號卷第126頁)，更足資確認被告即0000000000號門號使用
    者，此益徵證人丙○○上揭證述被告原以0000000000號與伊
    聯絡毒品交易，後有更換門號為0000000000號之情，應屬實
    情。至於被告所持用之上開門號行動電話，其用戶名稱雖均
    非登記為被告名義(見他字卷第16頁至第17頁)，但行動電話
    持用人與登記名義人非必同一，而在販賣毒品之重罪案件，
    販賣毒品者亦鮮有使用自己名義申辦之行動電話，而為毒品
    交易聯絡之用，是被告固非上開行動電話申請名義人，仍不
    足影響證人丙○○上揭陳述之憑信性。又證人丙○○於偵訊
    、本院審理時證述被告與黃永志共同至臺東販賣安非他命予
    伊之時間、數量，雖未盡相符，亦與黃永志供述之時間不同
    ，然人之記憶本屬有限，常隨時間之經過而有所遺忘、缺漏
    ，證人對案件之陳述，除係案發時刻意記憶，否則記憶本就
    不易完整，其先後陳述不符，或因記憶不完整或係遺忘所致
    ；是對於購毒者關於買受毒品之時間、數量及價額等細節，
    要難苛求其完整記憶，而始終為相同內容之陳述，證人丙○
    ○就被告與黃永志共同至臺東販賣甲基安非他命與伊之聯絡
    交易方式、地點等細節均前後一貫，證述綦詳，且就被告確
    有與黃永志至臺東販賣甲基安非他命予伊2次之主要情節均
    堅指不移，此與黃永志於偵訊時供稱有與被告至臺東販賣甲
    基安非他命2次予丙○○一節係屬相符，足徵丙○○上開證
    述被告與黃永志至臺東販賣甲基安非他命予伊2次之情，應
    堪信憑。至於被告與黃永志至臺東販賣甲基安非他命予丙○
    ○之時間，證人丙○○於偵查中證述因時間久遠，不太記得
    ，但95年8月底時因風聲緊，伊就沒有再買甲基安非他命等
    語 (見他字卷第10頁、第173頁背面)，足認其向被告及黃永
    志購買甲安非他命之時間應在95年8月底前，又據證人丙○
    ○於黃永志違反毒品危害防制條例案件本院審理時 (即本院
    96年度訴字第175號)，及本案本院審理時均證述經其回憶後
    被告與黃永志到臺東的時間應係在95年4月、6月間，且經本
    院詢以是否有特殊日期可資確認時間後，並確認是在95年度
    端午節前，查該年度端午節為95年5月31日，有95年5月份月
    曆1紙(見本院卷第135頁)在卷可參，本院審酌丙○○於本院
    審理時所述，係經證人丙○○以特定節慶日期為輔回憶所得
    ，此部分之記憶可信度應較高，因認被告與黃永志至臺東販
    賣甲基安非他命予丙○○之時間，應以丙○○於本院審理時
    所為之證詞內容較為可採。是以，被告與黃永志於95年4月
    至5月底之間，前後2次至臺東販賣甲基安非命予丙○○，第
    1次是3兩，第2次是5兩，每兩8萬元之事實應可認定，被告
    辯稱未與黃永志至臺東販賣甲基安非他命予丙○○，核屬事
    後卸責之詞，均難信憑，殊無足採。而黃永志於本院96年度
    訴字第175號違反毒品危害防制條例案件審理時雖辯稱伊係
    與被告至臺東與丙○○喝酒，並未販賣甲基安非他命予丙○
    ○云云，應屬事後圖卸之詞，自不足採為有利於被告之認定
    。
(四)按我國對於販賣毒品之查緝一向執法甚嚴，販賣第二級毒品
    之法定刑為無期徒刑或7年以上有期徒刑，刑責甚重，又販
    賣甲基安非他命毒品係違法行為，非可公然為之，且各次買
    賣之價量，亦無公定價格，可能隨供需雙方之資力、關係之
    深淺、需求之數量、貨源之充裕與否、查緝是否嚴謹、購買
    者被查獲時供述購買對象之可能風險之評估等情形，而異其
    標準，非可一概而論，而買受毒品之人通常亦無法探知販毒
    者賺取利潤幾何，是販賣毒品之利得，除被告坦承犯行，就
    價格、數量俱臻明確供述外，委難察得實情，職是之故，縱
    未確切查得販賣所賺取之實際差價，但除別有事證，足認係
    按同一價格轉讓確未牟利者外，尚難執此認非法販賣之事證
    有所不足，致知過坦承者難辭重典，飾詞否認者反得逞僥倖
    ，而失情理之平。況且，甲基安非他命毒品價格昂貴，取得
    不易，凡為販賣之不法勾當者，苟無利可圖，應無甘冒被查
    緝法辦重刑之危險，是其販入之價格必較售出之價格低廉，
    而有從中賺取買賣差價牟利之意圖及事實，應屬合理之認定
    。本案被告既否認共同販賣第二級毒品，自無可查證其與黃
    永志共同販賣毒品究賺取若干利潤，然被告苟無利益可圖，
    衡情應無甘冒重典鋌而走險與黃永志共同前往販毒之必要，
    足證其等主觀上應具有營利之意圖，客觀上亦有獲利之事實
    甚明。綜上所述，本案事證明確，被告與黃永志共同販賣第
    二級毒品甲基安非他命之犯行應堪認定，應予依法論科。
三、論罪科刑之理由：
(一)被告行為後，刑法業於94年2月2日修正公布，於95年7月1日
    施行。按行為後法律有變更者，適用行為時之法律，但行為
    後之法律有利於行為人者，適用最有利於行為人之法律，現
    行刑法第2條第1項定有明文。此條規定乃與刑法第1條罪刑
    法定主義契合，而貫徹法律禁止溯及既往原則，係規範行為
    後法律變更所生新舊法律比較適用之準據法，是刑法第2條
    本身雖經修正，但刑法第2條既屬適用法律之準據法，本身
    尚無比較新舊法之問題，應一律適用裁判時之現行刑法第2
    條規定以決定適用之刑罰法律，先予辨明。又本次刑法修正
    之比較新舊法，應就罪刑有關之共犯、未遂犯、想像競合犯
    、牽連犯、連續犯、結合犯，以及累犯加重、自首減輕暨其
    他法定加減原因(如身分加減)與加減例等一切情形，本於統
    一性及整體性原則，綜其全部罪刑之結果而為比較 (最高法
    院95年度第8次刑事庭會議關於刑法94年修正施行後之法律
    比較適用決議參照)。茲就本案罪刑涉及法律變更之部分，
    比較新、舊法如下：
    1.有關罰金刑部分：刑法第33條第5款關於罰金刑之規定，
      由「罰金：銀元1元以上」，修正為「罰金：新臺幣1000
      元以上，以百元計算之」，本案被告所犯毒品危害防制條
      例第4條第2項關於罰金刑部分，經比較新、舊法結果，修
      正後刑法第33條第5款所定罰金之最低數額，較之修正前
      提高，自應適用被告行為時法即修正前刑法第33條第5款
      之規定較有利於被告。
    2.有關共同正犯部分：刑法第28條有關共同正犯之規定，修
      正前正犯定義則為共同「實施」犯罪。依刑法修正立法理
      由，修正前所指「實施」概念，涵蓋「陰謀、預備、著手
      、實行(31年院字2404號解釋參照)，範圍較廣。修正後刑
      法第28條針對正犯意義，重新定義為共同「實行」犯罪。
      依刑法修正立法理由，修正後正犯定義，則僅限於「實行
      」而已，而「實行」則著重於直接從事構成犯罪事實之行
      為，是修正後刑法共同正犯之範圍已有限縮，排除陰謀犯
      、預備犯之共同正犯。修正前後刑法就共同正犯之範圍既
      因此而有變動，自屬犯罪後法律有變更，而修正後刑法之
      規定並非較有利於被告，應適用被告行為時之規定。
    3.有關連續犯部分：刑法第56條連續犯之規定於95年7月1日
      修正施行後業已刪除，此刪除雖非犯罪構成要件之變更，
      但顯已影響行為人刑罰之法律效果，自屬法律有變更，被
      告販賣第二級毒品之犯行，如依修正前刑法，為連續犯，
      以一罪論，並得加重其刑至2分之1，如依修正後刑法，已
      無連續犯之規定，應分論併罰，比較新、舊法適用結果，
      應適用被告行為時即修正前刑法論以連續犯，對被告較為
      有利。
    4.經綜合比較新、舊法之結果，以被告行為時之修正前刑法
      較有利於被告，應依刑法第2條第1項前段，適用被告行為
      時之修正前刑法規定論處。
(二)按甲基安非他命係屬毒品危害防制條例第2條第2項第2款所
    明定之第二級毒品，不得販賣、持有，核被告甲○○所為，
    係犯毒品危害防制條例第4條第2項之販賣第二級毒品罪，被
    告為販賣甲基安非他命前各持有甲基安非他命之低度行為，
    各為販賣之高度行為所吸收，不另論罪。被告與黃永志就上
    揭犯行，有犯意聯絡及行為分擔，為共同正犯。被告先後2
    次販賣甲基安非他命之行為，時間緊接，方法相同，所犯為
    構成要件相同之罪名，顯係基於概括犯意反覆為之，為連續
    犯，應依修正前刑法第56條規定，論以一罪，除法定本刑為
    無期徒刑部分依法不得加重外，應就有期徒刑及得併科罰金
    部分，依法加重其刑。爰審酌毒品對社會秩序及國民健康危
    害至深且鉅，嚴重影響社會治安，製造、運輸、販賣等行為
    情節尤重，更應嚴加非難，所為實乃法所不容而懸為厲禁，
    而被告正值青壯，不思正途發展身心，為牟取利益，無視國
    家杜絕毒品犯罪之禁令，從事規範違反性高之販毒行為，肇
    生他人施用毒品之來源，戕害國民身心健康，且有滋生其他
    犯罪之可能，對社會所生危害程度非輕，兼衡其犯罪之目的
    、動機、手段、次數、所得、品行、生活狀況、智識程度，
    及犯罪後猶矢口否認全部販賣毒品之犯行，態度不佳，顯無
    悔意等一切情狀，量處如主文所示之刑。
(三)沒收部分：
    1.按毒品危害防制條例第19條第1項規定，犯販賣毒品罪者
      ，其犯罪所得之財物均沒收之，如全部或一部不能沒收
      時，追徵其價額或以其財產抵償之。係採義務沒收主義。
      故販賣毒品所得之對價，不問其中成本若干，利潤多少，
      均應全部諭知沒收，貫徹政府查禁煙毒之決心，以符立法
      本旨(最高法院91年度臺上字第2419號判決意旨參照)。又
      按毒品危害防制條例第19條第1項規定所稱「追徵其價額
      」者，係指所沒收之物為金錢以外之其他財物而無法沒收
      時，應追徵其價額，使其繳納與原物相當之價額。如所得
      財物為金錢而無法沒收時，始應「以其財產抵償之」 (最
      高法院95年度臺上字第305號判決意旨參照)。再毒品危害
      防制條例第19條第1項固規定「犯第4條至第9條、第12條
      、第13條或第14條第1項、第2項之罪者，其供犯罪所用或
      因犯罪所得之財物，均沒收之，如全部或一部不能沒收時
      ，追徵其價額或以其財產抵償之」。但共同正犯之犯罪所
      得為現款時，因係合併計算，且於全部或一部不能沒收時
      ，以其財產抵償之，為避免執行時發生重複沒收、抵償之
      情形，故各共同正犯之間係採連帶沒收主義，於裁判時僅
      諭知連帶沒收，不得就全體共同正犯之總所得，對各該共
      同正犯分別重複諭知沒收 (最高法院95年度臺上字第6051
      號判決要旨參照)。本案被告與黃永志連續販賣甲基安非
      他命所得財物合計為64萬元 (計算如下：8萬元×3兩＋8
      萬元×5兩＝64萬元)，雖未扣案，仍應依毒品危害防制條
      例第19條第1項規定及上開說明，併予宣告與共犯黃永志
      連帶沒收，如全部或一部不能沒收時，以其與黃永志之財
      產連帶抵償之。
    2.本案被告與丙○○聯絡販賣毒品所持用之門號0000000000
      號行動電話1支，其用戶名稱並非被告 (見他字卷第17頁)
      ，且本院查無證據足資證明係被告所有之物，自無從依毒
      品危害條例第19第1項之規定諭知沒收；另搭配門號00000
      00000號行動電話，固係被告使用之行動電話，惟被告供
      稱並未作為販賣毒品使用，於本案未見有以此支行動電話
      聯絡販賣毒品之事證，無從認定與本案有關，且非屬違禁
      物，爰均不予宣告沒收。
四、應適用之法條：
    依刑事訴訟法第299條第1項前段，毒品危害防制條例第4條
    第2項、第19條第1項，刑法第11條前段、第28條 (修正前)
    、第56條 (修正前)，判決如主文。
本案經檢察官乙○○到庭執行職務。
中    華    民    國    97    年    6     月    12    日
                  刑事第一庭審判長法  官  陳中和
                                  法  官  蔡玉雪
                                  法  官  簡芳潔
以上正本證明與原本無異。
如不服本判決應於收受本判決後10日內向本院提出上訴書狀；上
訴書狀應敘述具體理由。未敘述上訴理由者，應於上訴期間屆滿
後20日內向本院補提理由書狀（均須按他造當事人之人數附繕本
）。「切勿逕送上級法院」。
                                  書記官  林慧芬
中    華    民    國    97    年    6     月    13    日
附錄論罪科刑法條全文：
毒品危害防制條例第4條
製造、運輸、販賣第一級毒品者，處死刑或無期徒刑；處無期徒
刑者，得併科新臺幣1千萬元以下罰金。
製造、運輸、販賣第二級毒品者，處無期徒刑或7年以上有期徒
刑，得併科新臺幣7百萬元以下罰金。
製造、運輸、販賣第三級毒品者，處5年以上有期徒刑，得併科
新臺幣5百萬元以下罰金。
製造、運輸、販賣第四級毒品者，處3年以上10年以下有期徒刑
，得併科新臺幣3百萬元以下罰金。
製造、運輸、販賣專供製造或施用毒品之器具者，處1年以上7
年以下有期徒刑，得併科新臺幣1百萬元以下罰金。
前五項之未遂犯罰之。


司法院資訊處製作；財團法人民間司法改革基金會備份。
